臺灣高等法院刑事裁定　　　　　　　　　　　　　　　九十一年度抗字第二六六號
　　抗　　告　人
　　即再審聲請人　　甲○○
右列抗告人因違反水利法等案件，不服臺灣桃園地方法院中華民國九十一年四月九日
所為駁回其聲請再審之裁定（九十一年度聲再字第二號），提起抗告，本院裁定如左
：
    主  文
抗告駁回。
    理  由
一、抗告意旨略以：原確定判決認定桃園縣新屋鄉○○○段一之十地號土地係位於行
    水區內，其所憑主要證據資料為桃園縣政府八十八年六月七日八八府工水字第一
    一九○八七號函。惟抗告人即再審聲請人甲○○聽聞他人日前因另事向桃園縣政
    府工務局水利課查詢，而得悉該課所列桃園縣新屋溪河川治理計劃用地範圍圖中
    ，前揭石牌嶺段一之十地號土地尚不在該河川治理計劃用地範圍內，即本案所涉
    土地是否位於行水區內，實有爭議。抗告人已依法行文桃園縣政府工務局請求函
    示右開疑義，自得憑為新證據陳報法院，為本案再審之事由。為此依法提起抗告
    ，聲請撤銷原裁定云云。
二、原裁定以：聲請意旨以原確定判決因有下述違誤（一）桃園縣新屋鄉○○○段一
    之十地號地目為「田」，非水利用地，有土地權狀為證。（二）該土地位於堤防
    外，且洪水無法淹及之地，故非行水區，現場地形可為證。（三）該土地若為行
    水區，為何未見徵收，該主管機關亦未公告。（四）依桃園縣政府水利課之新屋
    溪河川治理計劃用地範圍圖中，所標示之行水區，該土地亦不在其上。（五）於
    私人土地整地耕種，將灌溉水溝填平，亦無發生公共危險，據此聲請再審。按有
    罪之判決確定後，有左列情形之一者，為受判決人之利益，得聲請再審︰「一、
    原判決所憑之證物已證明其為偽造或變造者；二、原判決所憑之證言、鑑定或通
    譯已證明其為虛偽者；三、受有罪判決之人，已證明其係被誣告者；四、原判決
    所憑之通常法院或特別法院之裁判已經確定裁判變更者；五、參與原判決或前審
    判決或判決前所行調查之法官，或參與偵查或起訴之檢察官，因該案件犯職務上
    之罪已經證明者，或因該案件違法失職已受懲戒處分，足以影響原判決者；六、
    因發現確實之新證據，足認受有罪判決之人應受無罪、免訴、免刑或輕於原判決
    所認罪名之判決者」，刑事訴訟法第四百二十條第一項定有明文。又按刑事訴訟
    法第四百二十條第一項第六款所謂發現確實之新證據，係指該項證據，事實審法
    院於判決前因未經發現，不及調查斟酌，至其後始行發現者而言，若判決前已經
    當事人提出或聲請調查之證據，或為「聲請人於判決前所明知」，或係「事後提
    出證明，以圖證實在原審前所為有利之主張為真實，既非判決後所發見，自不得
    據以聲請再審」（最高法院二十五年抗字第二九二號、二十八年抗字第八號、四
    十九年臺抗字第七二號、五十年臺抗字第一０四號判決參照）。再所謂確實之新
    證據，固非以絕對不須經過調查程序為條件，然必須可認為確實足以動搖原確定
    判決，而為受判決人有利之判決者為限，若僅係他人於事後追述當時所見情形之
    空洞言詞，而顯然無法推翻原確定判決所憑之證據者，即非該款所謂確實之新證
    據（最高法院三十三年抗字第七０號判例參照）。聲請人因違犯水利法等案件，
    經原審法院於八十九年十月九日以八十八年度訴字第五０五號判決判處有期徒刑
    八月確定。雖聲請人具狀稱原確定判決有前述違誤，惟綜觀聲請人所提再審聲請
    狀，並未提出任何確實之「新證據」以供審酌有無被告應受無罪判決或輕於原判
    決所認罪名之判決之情形，聲請意旨僅係就卷內已經存在且經調查之證據資料，
    執陳詞指原確定判決認事用法有所違誤，揆諸前開說明，因認再審之聲請為無理
    由，而予以駁回。
三、原審認本件無再審理由，裁定駁回再審聲請人再審之聲請，經核於法並無不合。
    抗告意旨以桃園縣新屋鄉○○○段一之十地號土地是否位於行水區內，實有爭議
    ，抗告人已行文桃園縣政府工務局請求函示疑義，自得憑為新證據，為本案再審
    之事由云云。惟按刑事訴訟法第四百二十條第一項第六款所謂發現確實之新證據
    ，係指當時已經存在而發見在後或審判時未經注意之證據，且能證明原確定判決
    所認定之事實為錯誤者而言（最高法院三十五年特抗字第二一號判例參照）。則
    抗告人以其已行文桃園縣政府工務局請求函示疑義，前揭土地是否位於行水區內
    一節，顯不符確實之新證據之再審事由，抗告人執前詞指摘原裁定不當，為無理
    由，應予駁回。
據上論斷，應依刑事訴訟法第四百十二條，判決如主文。
中      華      民      國    九十一    年      五      月      十四    日
                              臺灣高等法院刑事第三庭
                  審判長法  官  張  連  財
                                        法  官  徐  昌  錦
                                        法  官  李  英  勇
右正本證明與原本無異。
如不服本裁定應於收受送達後五日內向本院提出抗告書狀。
                                        書記官  倪  淑  芳
中      華      民      國     九十一   年      五      月      十五    日
